臺灣臺北地方法院民事判決　　　　　　 100年度訴字第1928號
原　　　告　賓樂交通事業股份有限公司
法定代理人　陳鵬宇
訴訟代理人　陳生全律師
被　　　告　好事達衛星科技股份有限公司
法定代理人　林永良
訴訟代理人　蕭健宏
上列當事人間請求給付違約金事件，本院於民國100 年11月23日
言詞辯論終結，判決如下：
    主  文
原告之訴及假執行之聲請均駁回。
訴訟費用由原告負擔。
    事實及理由
壹、程序方面：
    按「當事人得以合意定第一審管轄法院。但以關於由一定法
    律關係而生之訴訟為限。前項合意，應以文書證之」，民事
    訴訟法第24條定有明文。查兩造簽訂之合作契約書第9 條約
    定，合意以本院為第一審管轄法院，是本院就本件訴訟應有
    管轄權，合先敘明。
貳、實體部分：
一、原告主張：原告與被告簽訂合作契約書，約定自民國99年10
    月1 日起之三年內，雙方同意由被告負責客服派遣中心及衛
    星派遣平台系統，並提供原告車輛衛星派遣叫車服務，原告
    則於每月使用被告客服服務，於前貳萬通（含以內）之成功
    派遣通話次數，每通以新臺幣（下同）4 元計算，超過貳萬
    通以上之成功派遣通話次數，每通以5 元計算。而原告為確
    保避免客戶資料等機密資訊外洩，除於合作契約書第1 條第
    6 項約定「甲方（即原告）委由乙方（即被告）叫車服務專
    線號碼為（02）0000-0000；（02）0000000；0000000000；
    551787。進線之資料乃屬【營業機密】乙方應妥為管理」外
    ，尚另於合作契約書第4 條約定「雙方同意一方所交付他方
    之各項資料（包括但不限於：品質、樣品、規格、圖說或一
    切標示有「機密」字樣之書面資訊及電子檔案，或口頭告知
    為業務機密之資訊，或因本約簽署或履行而接觸知悉他方客
    戶之機密資訊），如未經揭露方事前書面同意，不得將此等
    機密文件以任何方式揭露第三人（包括職務上不需接觸之取
    得方員工）。如有因違反本條款致使原揭露方之機密外洩或
    有外洩之虞，原揭露方得採取必要措施（包括聲請假處分或
    假扣押）。如經原揭露方查證此項機密外洩可規責於原收受
    方並屬實時，若揭露方因此受有損害時，收受方應負損害賠
    償責任，原收受方並應支付懲罰性違約金新臺幣壹佰萬元予
    揭露方。」等。嗣原告即將公司之顧客資料提供予被告，其
    後亦按月派人將新增加之客戶資料輸入被告之電腦系統，詎
    被告竟有如下洩露原告客戶資料之情事：(1)於100 年1 月12
    日張小姐（手機電話0000000000）撥打簡訊551787賓樂計程
    車、被告客服人員竟派大都會計程車，因未享有車費七折優
    惠，被告客戶服務部張惠茹發電子郵件要求原告協助；(2)非
    要整合行銷公司及不來梅網路股份有限公司均為原告之簽約
    客戶，該公司人員叫車、撥打進線電話，乘客不必當場支付
    車資，而以乘車簽單方式每月由原告向渠等請款，今100 年
    1 月13日不來網路股份有限公司人員叫車、100 年1 月17日
    及同年1 月12日非要整合人員叫車，乘客未當場支付車資，
    而交付乘車簽單，上開三次被告均非派遣原告之計程車；(3)
    100 年2 月24日原告公司之陳信謙以手機0000000000撥打進
    線電話叫車，被告竟派遣優良計程車隊編號8056號車前往載
    客，該司機姓名為兆成，該計程車之車上機顯示「臺北市○
    ○路327 號會員」及「陳先生」等情。又原告為方便被告為
    賓樂計程車之派遣，乃將所有客戶之姓（名）、電話、經常
    之上車地點，整理提供予被告，則乘客撥進線電話時，被告
    即可經由原告提供之資料而知客戶為何人，並經由電腦及衛
    星之功用而輸送至計程車之車上機，故被告於乘客撥打進線
    電話叫車，卻非為派遣原告公司之計程車時，被告即屬將原
    告之機密外洩，違反系爭合作契約書之約定。為此，爰依兩
    造間合作契約書第4 條之約定，請求被告給付懲罰性違約金
    100 萬元等語。並聲明：
    (一)被告應給付原告100 萬元及自起訴狀繕本送達翌日起至清
      償日止滿按年息5％計算之利息。
    (二)願供擔保以代釋明，請准宣告假執行。
二、被告則以：
    (一)被告之營業服務內容為計程車派遣服務。而本案之叫車服
      務專線551787，原為原告與第三人聯華電信股份有限公司
      （下稱聯華公司）簽約後，由聯華公司授權被告使用於計
      程車派遣服務。是若有乘客使用叫車服務專線號碼叫車，
      被告即會將所有來電乘客之姓氏、電話及經常搭車之地點
      等基本資料登記被告之電腦，因此，被告所有乘客基本資
      料暨經常上車地點，皆為乘客於自行來電叫車時，經乘客
      同意後，由被告客服人員所登載，上開資料並非原告所提
      供，確由乘客來電時所留載，原告自應先行舉證證明其有
      將所有客戶之姓名、電話、經常上車之地點，整理提供予
      被告之事實為真實。況縱原告確有至被告電腦輸入客戶資
      料，被告亦不知其輸入內容為何，被告僅係負責派車之動
      作。
    (二)原告法定代理人陳鵬宇已於99年11月16日上午8 時55分，
      寄發電子信函「賓樂交通結束聯華電子與好事達科技服務
      合作合約」至聯華公司之曲愛燕信箱，其內容亦已自認原
      告所屬賓樂計程車衛星車隊將於99年12月31日結束聯華公
      司與好事達科技服務合作合約。原告並於99年12月20日與
      聯華公司簽署同意書，其內容則為：原告已於99年12月31
      日終止與被告間之計程車派遣服務契約，且聯華公司原授
      權提供予原告用以拓展計程車派遣服務及予以優惠補助之
      「551787」叫車專線門號，聯華公司將於100 年1 月1 日
      起終止授權原告續行使用。嗣原告法定代理人陳鵬宇即於
      99年12月20日下午5 時57分寄發電子信函「賓樂語音進線
      招呼及等待語音更改」至聯華公司之曲愛燕信箱，其內容
      為551787進線之進線招呼語及等待語音請更改為「親愛的
      賓樂貴賓您好，551787即將停用，請改撥（02）00000000
      ，謝謝您的持續支持」等情。顯見原告自100 年1 月1 日
      起確實無權使用系爭叫車服務專線號碼，若有乘客使用該
      551787叫車服務專線，自應與原告無涉，被告就不能認該
      乘客係原告客戶而派遣原告所屬計程車，故被告實無侵害
      原告權利，且原告亦無因此受有損害。
    (三)又原告曾與第三人優良衛星車隊合作聯合派遣事宜，則乘
      客不論透過原告當時之叫車服務專線「551787」或優良衛
      星車隊之叫車服務專線「551788」進線電話叫車時，被告
      得視原告與優良衛星車隊所屬計程車距離遠近統一派遣，
      使原告與優良衛星計程車隊相互支援載客。據此可知被告
      僅為一派遣平台，且係透過聯華公司授權予各車隊使用之
      各線電話叫車專線，根據乘客所留予被告之個人資料依各
      電話叫車專線之合法使用權人為其派遣，若各線之合法使
      用權人有合作派遣協議，被告亦會予以整合，視實際狀況
      調度派遣。若原告認系爭乘客資料為其營業秘密，其如何
      願與優良衛星車隊分享而為聯合派遣，益證系爭乘客資料
      確為被告經乘客同意後而留存，非原告所交付，持有權利
      人亦為被告，故非雙方合作契約保密條款所含括之標的範
      圍，原告稱其受有營業損害及營業秘密權受損，非具實證
      ，其請求被告給付違約金，並無理由。
    (四)雙方合作契約業已明文約定須於「若揭露方因此受有損害
      時」之前提下，收受方始應負損害賠償責任，並應支付懲
      罰性違約金100 萬元，是本件原告自應先舉證證明其確受
      有損害，茲原告未能詳為說明其受有如何之損害，自不得
      請求被告給付違約金。又系爭乘客資料僅係姓名、電話暨
      經常上車地點等三項資料，應非屬機密，且均係由乘客於
      被告客服人員詢問後自行決定是否留置此訊息，屬單向、
      被動取得，僅供被告客服人員於該乘客下次來電號碼出現
      時，得據以稱呼乘客尊稱及詢問其乘車地點之用，並具任
      何商業價值或實益。再者，就系爭乘客資料而言，任何其
      他派遣車隊或派遣平台皆可於渠等公司來電乘客同意後取
      得，遑論同一乘客亦可能包含於被告在內之其他派遣平台
      或派遣車隊公司之留置資料，該等資料並無專屬性可言，
      堪認系爭乘客資料取得之方便性及可能性，被告實無自原
      告處取得乘客資料並加以予以洩漏之必要性及可能性。
    (五)並聲明：原告之訴及假執行聲請均駁回；如受不利判決，
      願供擔保請准免為宣告假執行。
三、不爭執事項：
  甲、證據上不爭執事項（均見本院卷110頁背面）：
    (一)兩造對於卷內所有證據之形式上真正均不爭執。
    (二)原告主張被告洩露其業務機密資訊，原告就該事實應負舉
      證責任
    (三)原告主張被告洩露其業務機密資訊，故其得對被告請求懲
      罰性違約金，原告應對懲罰性違約金請求權存在之事實負
      舉證責任。
  乙、不爭執之事實
    (一)原告與被告簽訂合作契約書，約定自99年10月1 日起三年
      內，雙方同意由被告負責客服派遣中心及衛星派遣平台系
      統，並提供原告車輛衛星派遣叫車服務，原告則於每月使
      用被告客服服務，於前貳萬通（含以內）之成功派遣通話
      次數，每通以4 元計算，超過貳萬通以上之成功派遣通話
      次數，每通以5 元計算。
    (二)系爭合作契約書第1 條第6 項約定「甲方（即原告）委由
      乙方（即被告）叫車服務專線號碼為（02）0000-0000 ；
      （02）0000000；0000000000；551787 。進線之資料乃屬
      【營業機密】乙方應妥為管理」。另於合作契約書第4 條
      約定「雙方同意一方所交付他方之各項資料（包括但不限
      於：品質、樣品、規格、圖說或一切標示有「機密」字樣
      之書面資訊及電子檔案，或口頭告知為業務機密之資訊，
      或因本約簽署或履行而接觸知悉他方客戶之機密資訊），
      如未經揭露方事前書面同意，不得將此等機密文件以任何
      方式揭露第三人（包括職務上不需接觸之取得方員工）。
      如有因違反本條款致使原揭露方之機密外洩或有外洩之虞
      ，原揭露方得採取必要措施（包括聲請假處分或假扣押）
      。如經原揭露方查證此項機密外洩可規責於原收受方並屬
      實時，若揭露方因此受有損害時，收受方應負損害賠償責
      任，原收受方並應支付懲罰性違約金新臺幣壹佰萬元予揭
      露方」。
四、本件兩造爭執之要旨：
    (一)事實上之爭點：
      1.原告有無提供其乘客之姓、姓名、電話、經常上車之地
        點給予被告？
      2.被告辯稱原告之職員宋承宇將1.的資料輸入電腦時，被
        告並不知其輸入內容為何，是否可採？
      3.原告主張被告援用1.之資料，輸送到被告有合作關係車
        隊之司機車上如原證六所示，是否可採？
    (二)法律上之爭點：
      原告違約金請求權是否存在？如是，數額為何？
五、得心證之理由：
    (一)事實上之爭點：
      1.原告每個月一到二次提供其乘客之姓、姓名、電話、經
        常上車之地點給予被告：
        證人宋承禹證稱：伊從98年底每個月一到二次，至被告
        公司輸入資料，現在大概超過50台電腦，客服經理會幫
        我們輸入帳號密碼，是在一個系統裡按照格式讓我輸入
        到資料庫，檔案並無加密等語（本院卷100頁背面、101
        頁正面），原告公司客服經理，即證人許麗卿認其所言
        屬實（本院卷101頁正面），前開事實，堪以認定。
      2.被告辯稱原告之職員宋承宇將1.的資料輸入電腦時，被
        告並不知其輸入內容為何，不足採信：
        據證人宋承禹之證詞，系爭資料庫之帳號密碼均為被告
        所給與，被告又不否認該資料庫之內容由其管理，原告
        未對該等資料加密，則持有該等資料者為被告，被告自
        得隨時檢視該等資料內容，被告所辯，顯與常情有違，
        委無可採。
      3.原告主張被告援用前開1.之資料，輸送到被告有合作關
        係車隊之司機車上如原證六所示，尚難採信：
        原告主張被告利用原告輸入之資料給予其他車隊使用，
        原告自應就該事實負舉證責任。原告雖提出原證六計程
        車上之拍攝照片，車上訊息顯示「台北市○○路327的
        會員，6分鐘鍵=>搶答成功，請載客，☆陳先生，下車
        地：林口...」（本院卷20頁），再以當時之對話譯文
        「Q：陳先生您好，哪邊搭車？A：我上面有沒有資料。
        Q：塔悠路327嗎?A：對，這以前登記賓樂的嘛。Q：要
        拿正確的地址嗎？A：可以派賓樂的車嗎？Q：什麼意思
        ？A：啊？Q：你是在塔悠路327號坐車嗎？A：對對，這
        賓樂登記的資料啊。Q：是是，我重覆地址對嗎？A：對
        。Q：好，要去哪裡？A：啊?Q：你要去哪裡？A：我，
        我去林口。Q：林口，幫您轉語音，聽完再掛斷，謝謝
        。A ：好」（本院卷105頁），用以證明係原告輸入被
        告電腦之資料云云。然查，
        (1)計程車上顯示之資料僅有「塔悠路327，陳先生」，
          尚無法推該資料即來自於原告輸入之資料，易言之，
          如果陳先生過去曾打電話到被告處，也曾告知塔悠路
          327號地址，則被告依據來電客人留下之資訊予以匯
          整，俟該客人再打電話過來時，電腦立即跳出其資料
          ，亦有可能，從而，原告以之作為被告利用其資料之
          證明，尚非可信。
        (2)由原告提出之錄音譯文，被告在陳先生撥打電話進來
          時，未為任何詢問，即詢稱「陳先生您好，哪邊搭車
          ？」「塔悠路327對嗎？」，可見被告派車電腦系統
          裡，早就留有陳先生之資料，但被告派車電腦系統裡
          之資料，非定是原告輸入所致，有可能是被告在陳先
          生以前來電時所自行輸入、有可能原告輸入之資料、
          也有可能是其他車隊輸入之資料；況且，撥打電話之
          陳先生均以「誘導詢問」之方式問被告之服務人員是
          否是賓樂登記之資料，但該服務人員從未回答是賓樂
          登記之資料，其中雖曾一度以「是，是」為模糊回答
          ，但就其連結的下句「我重覆的地址對嗎？」亦不足
          以認為被告得知陳先生之住址係來自於原告輸入之資
          料。
    (二)法律上之爭點：
      本件原告違約金請求權並不存在，其理由如下：
      1.依系爭合作契約書第一條第六款約定「甲方（原告）委
        由乙方（被告）叫車服務專線號碼為...。進線資料乃
        屬【營業機密】，乙方應妥為管理」。然該約定係於系
        爭契約存續期間，被告應盡善良管理人之注意義務管理
        「進線資料」，並未約定合約終止後對於該等資料應如
        何處理。被告抗辯：原告已於99年12月31日終止與第三
        人聯華電信公司之0000000專線，則撥打0000000即不再
        提供派遣原告車輛之服務，亦即原告實質終止與被告間
        之契約關係等語，有被告提出之電子郵件可憑（本院卷
        45 頁），原告對於被告抗辯兩造已於100年1月1日起無
        契約關係並不爭執，則原告主張(1)100年1月12日張小姐
        撥打551787叫賓樂計程車，被告派遣大都會計程車；(2)
        非要整合行銷公司於100年1月12 日、1月13日、1月17
        日叫車，被告均派遣非賓樂之車；(3)100年2月24日，原
        告公司陳信謙撥打進線電話叫車，計程車車機上顯示如
        原證6號「台北市○○路327號會員」，並提出錄音譯文
        為證，均在原告終止兩造契約後所為，原告自不得再援
        引系爭合作契約主張契約上之權利。準此，原告主張依
        約有懲罰興違約金請求權存在，委無可採。
      2.依系爭合作契約書第四條之約定合作契約書第4條固約
        定「雙方同意一方所交付他方之各項資料（包括但不限
        於：品質、樣品、規格、圖說或一切標示有「機密」字
        樣之書面資訊及電子檔案，或口頭告知為業務機密之資
        訊，或因本約簽署或履行而接觸知悉他方客戶之機密資
        訊），如未經揭露方事前書面同意，不得將此等機密文
        件以任何方式揭露第三人（包括職務上不需接觸之取得
        方員工）。如有因違反本條款致使原揭露方之機密外洩
        或有外洩之虞，原揭露方得採取必要措施（包括聲請假
        處分或假扣押）。如經原揭露方查證此項機密外洩可規
        責於原收受方並屬實時，若揭露方因此受有損害時，收
        受方應負損害賠償責任，原收受方並應支付懲罰性違約
        金新臺幣壹佰萬元予揭露方」。經查：
        (1)系爭之保密義務並未約定被告於合約終止後仍應遵守
          ，則原告主張被告洩露機密資料之時間均在合約終止
          之後，自不得援引該條之約定主張懲罰性違約金。
        (2)再者，原告有無提供其乘客之姓、姓名、電話、經常
          上車之地點等資料，並未標示「機密」，原告亦未舉
          證證明何時曾口頭告知該等資料屬於「機密」，該等
          資料自非不得揭露予第三人之資料。
        (3)退萬步言，該等資料縱屬機密資料，然原告提出證據
          尚不足以證明該等資料乃原告提供（見事實上之爭點
          (三)之說明），亦無法援引系爭合約第4條主張懲罰性
          違約金。
    (三)綜合上述，原告主張依系爭合作契約書第四條之約定請求
      被告給付懲罰性違約金100萬元及遲延利息為無理由，應
      予駁回。又原告之訴既已駁回，其假執行之聲請亦失所附
      麗，應併駁回之。
六、兩造其餘之攻擊或防禦方法及提出之證據，經本院斟酌後，
    認為均不足以影響本判決之結果，自無逐一詳予論駁之必要
    ，併此敘明。
七、結論：原告之訴為無理由，依民事訴訟法第79條，判決如主
    文。
中    華    民    國   100    年    12    月    14    日
                  民事第二庭    法  官  趙子榮
以上正本係照原本作成
如對本判決上訴，須於判決送達後20日內向本院提出上訴狀。如
委任律師提起上訴者，應一併繳納上訴審裁判費。
中    華    民    國   100    年    12    月    14    日
                                書記官  謝榕芝